臺灣高雄地方法院民事判決　九十三年度簡上字第六號
　　上　訴　人　乙○○
　　被 上訴 人　甲○○
當事人間請求給付貨款事件，上訴人對於民國九十二年十一月十二日本院高雄簡易庭
九十二年度雄簡字第一一七九號第一審判決提起上訴，本院於民國九十三年八月二十
日言詞辯論終結，判決如下：
    主      文
原判決廢棄。
被上訴人在第一審之訴及假執行之聲請均駁回。
第一、二審訴訟費用由被上訴人負擔。
    事實及理由
一、被上訴人起訴主張：上訴人於八十八年五月十八日向伊訂購長方形石棹、圓形餐
    棹及石彫茶盤等貨物一批，總價為新台幣（下同）三十四萬四千元，扣除已付定
    金一萬元及伊積欠上訴人之貨款八萬四千元後，尚餘二十五萬元，迄未清償。為
    此，本於買賣法律關係提起本訴，求為判命上訴人給付二十五萬元，及自起訴狀
    繕本送達翌日起加計法定遲延利息。
二、上訴人則以：本件貨物之買受人為蘇文章，因被上訴人前欠伊貨款三十萬二千五
    百元，無力清償，所以央求伊介紹買主向被上訴人買貨，始能得款清償被上訴人
    積欠伊之款項，故伊介紹堂弟蘇文章向被上訴人購買本件貨品，本件貨物定金一
    萬元是蘇文章所付，部分貨物是因蘇文章無處放置，始寄放在伊倉庫，估價單是
    事後應被上訴人之要求而代簽，伊並非買受人，估價單上抵債的記載是被上訴人
    自己寫的，伊並不知情；如鈞院認伊係本件買受人，則主張以被上訴人所積欠之
    上開貨款抵銷之，被上訴人請求無理由，請求駁回等語，資為抗辯。
三、兩造於本院之聲明：
  (一)上訴人方面：原判決廢棄；被上訴人在第一審之訴駁回，第一、二審訴訟費用由
                被上訴人負擔。
  (二)被上訴人方面：請求駁回上訴，上訴費用由上訴人負擔。
四、被上訴人主張上訴人向其購買長方形石棹、圓形餐棹及石雕茶盤等貨物一批，僅
    清償部分價金，尚餘二十五萬元，迄未清償，爰依買賣之法律關係請求給付買賣
    價金，並提出估價單一紙為證，然為上訴人所否認，並以前揭情詞置辯。是本件
    應審酌之主要爭點為：本件買賣之買受人究竟為何人？經查：
  (一)按請求履行債務之訴，除被告自認原告所主張債權發生原因之事實外，應先由原
    告就其主張此項事實，負舉證之責任，必須證明其為真實後，被告於其抗辯事實
    ，始應負證明之責任，此為舉證責任分擔之原則。最高法院四十三年台上字第三
    七七號判例意旨參照。
  (二)被上訴人主張上訴人為系爭買賣之買受人，固提出估價單一紙為據，然為上訴人
    所否認，且依被上訴人所提出之估價單內容觀之，該估價單係記載八十八年五月
    十八日，買主：蘇文章，乙○○代簽，代簽日期為八十八年六月二十一日，此核
    與被上訴人於原審中供稱：被告（上訴人）是代理人，買主是蘇文章等語（見原
    審卷第一三頁），及證人蘇文章於原審到庭證稱：「估價單上的簽名是我簽的，
    我付了一萬元給他，他給我簽名的，我跟他買東西還自己付車資，且還自己叫朋
    友去載，結果原告（被上訴人）叫工人載去倉庫」等情大致相符（原審卷第一八
    頁）。是由估價單所示之內容，尚難遽認上訴人為本件買賣之買受人，上訴人辯
    稱被上訴人係買賣事後才要求伊在估價單上代簽，買主應為蘇文章，並非無據。
  (三)又衡之通常經驗法則，當事人於事發之初所為之供述，因較少權衡利害得失或受
    他人之干預，應較事後翻異之詞為可信，故除非當事人可證明其更異之詞與事實
    相符或其初供係虛偽者外，自不得任意捨棄初供於不採。經查，被上訴人曾於八
    十八年六月二十九日具狀對上訴人及蘇文章提出共犯詐欺罪嫌之告訴，其於告訴
    狀中指述：「八十八年五月十八日被告兩人（上訴人及蘇文章）.... 前來告訴
    人（被上訴人）營業之處所，推由被告乙○○出面介紹其姪兒蘇文章假借要購買
    石雕製品計長方形石桌八塊、圓形餐桌一組、石雕茶盤四塊，價格共三十四萬四
    千元」等語，嗣於該案檢察官偵查中並指稱：「他姪兒（蘇文章）買了三十四萬
    四千元，先付了一萬元定金，約定八十八年六月二日要還，結果未還」、「（問
    ：與乙○○何關係？）他是介紹姪兒蘇文章來買的」等語明確（台灣高雄地方法
    院檢察署八十八年度偵字第一六二九三號偵查卷所附告訴狀及第十六頁以下筆錄
    ），而被上訴人上開陳述，互核與證人蘇文章於偵查中證稱：「（問：八十八年
    五月十八日有向甲○○購買石桌等器材？）有，但我貨都未收到，全部都送到乙
    ○○的倉庫去，因我當日不在家」等情大致相符，此經本院依職權調取上開偵查
    卷宗查明屬實，並有影卷可稽。足見，本件買賣之定金係由蘇文章所給付，貨物
    亦係由蘇文章自行叫車載運，縱嗣該批貨物部分送至上訴人之倉庫放置，然此或
    可能因蘇文章當日不在家及被上訴人指示工人將貨物載運至上訴人倉庫所致（詳
    如前揭蘇文章於偵訊中之證詞），且貨物送至何處並不影響被上訴人與蘇文章已
    經成立之買賣契約。至被上訴人嗣於原審及本院雖改稱本件貨物均為上訴人所購
    買，然本件買賣係發生於八十八年五月十八日，被上訴人於同年六月間提出刑事
    告訴所述之事實，距離事件發生之日，時間最為接近，其供述應較其嗣後於九十
    二年四月十五日提起本件給付貨款訴訟時陳述之情節，記憶更為清晰，較少受外
    界因素影響干擾，應最能還原事實之真相，而被上訴人於原審及本院審理中除舉
    上開不足以直接證明系爭買賣之買受人為上訴人之估價單為證外，並未提出其他
    證據足資推翻其前於偵查中所為之供述，或證明其前所為之初供為虛偽不實，準
    此，依前揭說明，被上訴人及證人蘇文章前於偵查中所為之供述應較其等在原審
    所為之陳述明確可信，互核其等說詞及參酌估價單之記載，堪認本件應係被上訴
    人積欠上訴人貨款，無現款可為清償，而由上訴人於八十八年五月十八日介紹蘇
    文章向被上訴人購買本件貨物，並陪同蘇文章至被上訴人經營之奇木藝品行選購
    ，其中部分貨款兩造同意由被上訴人積欠上訴人之貨款抵扣，其餘尾款則由蘇文
    章負責清償，並由蘇文章先付定金一萬元，因蘇文章遲未清償，被上訴人始於八
    十八年六月二十一日持估價單另要求上訴人簽名，由此益徵，上訴人並非系爭買
    賣契約之買受人。
  (四)另蘇文章雖於原審到庭證述：「乙○○邀我去原告（被上訴人）藝品店說他店要
    轉讓有些傢俱要賣掉，我堂哥（上訴人）說甲○○（被上訴人）也欠他錢，可以
    抵帳」等語（原審卷第一七頁），「我本來是要買一、二件而已，..... 後來追
    加的桌子、長方形石桌（編號一、二），當時原、被告二人講好要抵原告積欠被
    告之款項，至於款項多少我不知道，我的部分只有茶盤二萬元等語（原審卷第五
    一頁），然蘇文章自承估價單上買主簽名部分為其親簽（原審卷第五一頁），且
    其簽名之位置恰在估價單所載貨物品名及總價之下的位置，依常人書寫之習慣，
    若蘇文章僅購買茶盤，嗣後才追加石桌及餐桌，則追加之貨物名稱應會記載之原
    本購買之物品名稱之後，而非恰好相反，蘇文章理當要求將非其所購買之物品排
    除在外，不計入總價，或不記載其為買主，始符常理。參以，本件給付貨款訴訟
    之判決結果對於蘇文章自身權益亦有相當之利害關係，尚難期蘇文章為完全客觀
    之供述，據此，足見，蘇文章上開在原審所為翻異偵查中所供述之證詞，實有違
    常情，難以採信，故自無從直接援用蘇文章於原審中所為之證詞，認定上訴人即
    為本件貨物之買受人。
  (五)承上所述，被上訴人主張上訴人為本件買賣契約之買受人，依法負有給付價金之
    義務，為上訴人所否認，且未能舉證以實其說，是依前開舉證責任分配之原則，
    自難為其有利之認定。
五、綜上所述，本件買賣之買受人應為蘇文章，而非上訴人，從而，被上訴人本於買
    賣之法律關係，請求上訴人給付系爭貨款二十五萬元，及自起訴狀繕本送達翌日
    起至清償日止，按年息百分之五計算之利息，即屬無據，不應准許。原審為上訴
    人敗訴之判決，尚有未洽，上訴意旨指摘原審判決不當，求予廢棄改判，為有理
    由，爰由本院將原判決廢棄，改判如主文第二項所示。
六、本件事證已臻明確，兩造其餘主張、陳述，經審酌後認對本判決結果不生影響，
    爰不逐一論駁，附此敘明。
七、據上論結，本件上訴為有理由，依民事訴訟法第四百三十六條之一第三項、第四
    百五十條、第七十八條，判決如主文。
中　　　華　　　民　　　國　　九十三　　年　　　九　　　月　　　三　　　日
                                      臺灣高雄地方法院民事第一庭
~B審判長法官　甯　馨
~B法　　　官　蔡川富
~B法　　　官　蘇姿月
正本係照原本作成。
本判決不得上訴。
中　　　華　　　民　　　國　　九十三　　年　　　九　　　月　　　三　　　日
~B法院書記官　歐文政
